【裁判字號】    92,台非,358
【裁判日期】    921023
【裁判案由】    竊盜
【裁判全文】
最高法院刑事判決                                九十二年度台非字第三五八號
    上訴人  最高法院檢察署檢察總長
    被  告  甲○○
右上訴人因被告竊盜案件，對於台灣高等法院中華民國九十年十一月三十日第二審確
定判決（八十九年度上更(二)字第六五二號，起訴案號：台灣台北地方法院檢察署八十
六年度偵字第一一八四五號），認為部分違背法令，提起非常上訴，本院判決如左：
    主  文
上訴駁回。
    理  由
非常上訴理由稱：「按判決不適用法則或適用不當者，為違背法令，刑事訴訟法第三
百七十八條定有明文。次按共同被告所為不利於己之供述，固得採為其他共同被告犯
罪之證據，惟此項不利之供述，仍應調查其他必要之證據，以察其是否與事實相符，
自難專憑此項供述，為其他共同被告犯罪事實之認定。又，有罪判決書，對被告有利
之證據不採納者，應說明其理由，此觀之刑事訴訟法第三百十條第二款規定甚明。故
有罪判決書對於被告有利之證據，如不加採納，必須說明其不予採納之理由，否則即
難謂無判決不備理由之違誤。是事實審法院應於審判期日就被告否認犯罪所為有利之
辯解事項與證據，予以調查，而於有罪判決理由內詳加論列，否則遽行判決，即屬於
法有違。本件台灣高等法院八十九年度上更(二)字第六五二號刑事判決 (以下簡稱原判
決）事實欄認定被告甲○○於民國八十六年一月二十八日上午十時許，夥同共同被告
顏義郎、顏義峰、黃美暖、蘇平南等人，在嘉義縣東石鄉網寮村一○五號，乘被害人
陳調安下車步入屋內，即由被告甲○○檢拾 (應係撿拾之誤載）地上石塊擊破被害人
陳調安之汽車玻璃後，竊取被害人放置車內之現款新台幣 (下同）七十萬元逃逸朋分
等情，係依憑共同被告蘇平南於警詢及第一審不利於被告甲○○之陳述、被害人陳調
安於警詢中之指述、共同被告蘇平南之請願書以及共同被告蘇平南、證人劉常明於警
詢及第一、二審中陳述共同被告顏義郎等人犯案時均會攜帶電擊棒或美工刀，以美工
刀割斷被害人之皮包，電擊棒則備用等證據資料為判決之論據，因而變更檢察官起訴
法條，改依刑法第三百二十一條第一項第三、四款之結夥三人以上攜帶兇器竊盜罪論
罪科刑，固非無據。惟查，共同被告蘇平南於八十六年三月二十九日在警詢及同年七
月二十一日第一審調查中所供關於被告甲○○有參與竊取被害人陳調安七十萬元之自
白 (參見台南縣警察局佳里分局刑案偵查卷第七至十頁、台灣台北地方法院八十六年
度訴字第一二三四號刑事卷(二)第一六七至一七一頁、第一二三四號刑事卷(一)第三一三
至三一六頁），業據其於同年九月十七日在第一審調查中即翻異前詞，改稱被告甲○
○並未參與，是張復國要伊誣告他們，八十一年他們向張復國要錢而打了張復國，張
復國要伊誣告云云 (參見前引第一二三四號刑事卷(二)第一三五至一三七頁），足見共
同被告蘇平南之供述前後反覆不一，已不無瑕疵可指。次查，依被害人陳調安於警詢
中陳述：「……於八十六年一月二十八日早上十時許，……前往朴子鎮農民銀行提領
新台幣七十萬元整，並將提領之金錢置於本身所駕駛車號ＫＥ｜四二六一內駕駛座旁
右前座位底下後駛往右揭住所找我岳父的哥哥……所以將車停於路旁在和岳父的哥哥
談話當中聽到碰了一聲，本以為是機車騎士摔倒沒有理會，瞬間看到門外一位騎士經
過，我隨即前往欲駕車離去，看到本人所駕駛汽車右側門被砸破，置於座位底下之金
錢也不見了……，沒有發現可疑人物，只聽見砰一聲，錢就不見了」 (參見台南縣警
察局佳里分局佳警刑字第五六二號卷第六頁）及於第一審調查中陳稱：「 (問：知誰
將車窗打破？）沒有，車窗是被磚塊打破」（參見前引第一二三四號刑事卷(一)第一一
二頁），顯未能明確指認被告甲○○有涉及本案。另證人劉常明於警詢六次筆錄、自
白書及於第一審調查、第二審前審調查時均未指證被告甲○○有涉及本案 (參見台灣
台北地方法院檢察署八十六年度偵字第七八六九號偵查卷第二十七至三十七頁、四十
八、四十九、一七九至一八五頁、前引第一二三四號刑事卷(一)第一六三至一六七頁、
第一八八至一九四頁、台灣高等法院八十六年度上訴字第六三六九號刑事卷第一○八
至一一五頁），且除共同被告蘇平南有不利被告甲○○之自白外，其餘共同被告顏義
郎、顏義峰、黃美暖均無為不利於被告甲○○之供述，是亦難憑被害人陳調安之指述
及證人劉常明之供述，即資為共同被告蘇平南不利於被告甲○○自白之補強證據，此
觀之台灣台北地方法院檢察署檢察官依共同被告蘇平南於警詢之自白、證人張復國之
證言及被害人之指述，同時起訴被告甲○○共同搶奪陳桂英、蔡燦煌及強盜蔡瑞海財
物乙案，亦經台灣高等法院於九十一年十一月十四日以九十一年度重上更(三)字第七六
號刑事判決被告甲○○無罪 (參見判決理由貳），並經貴院於九十二年二月二十日以
九十一年度台上字第一五二七號程序判決駁回檢察官上訴確定在案，有各該二、三審
卷可稽，足證原判決係專憑共同被告蘇平南不利於己之自白，為被告甲○○犯罪事實
之認定，其採證認事即有刑事訴訟法第一百五十六條第二項之違法。末查，被告甲○
○始終否認有前開犯行，辯稱：伊不諳手語，且幾無識字能力，曾為共同被告顏義郎
討債之事毆打共同被告蘇平南，又因他法院另案之事找共同被告蘇平南，當時共同被
告蘇平南要伊站在同一陣線上，不然要拖伊下水云云，除提出台灣台南地方法院檢察
署八十六年度偵字第三六二八號不起訴處分書外，並聲請傳訊證人邱朝詮、連儀禎 (
參見台灣高等法院八十七年度上更(一)字第四二○號刑事卷第七十四至七十六頁），固
經第二審前審及原審法院傳喚證人連儀禎、邱朝詮到庭具結證稱屬實在卷 (參見台灣
高等法院八十七年度上更(一)字第四二○號刑事卷第一○五至一○六頁、同院八十九年
度上更(二)字第六五二號刑事卷第一三七頁），惟原判決對上開有利於被告甲○○之不
起訴處分書、證人之證言何以不採，並未敘明其理由，即遽為不利於被告甲○○之判
決，亦有判決理由不備之違法。案經確定且於被告不利，爰依刑事訴訟法第四百四十
一條、第四百四十三條規定提起非常上訴，以資糾正」等語。
本院按：非常上訴審，應以原判決確認之事實為基礎，以判斷其適用法律有無違誤，
而取捨證據與認定事實，乃事實審法院職權之行使，對證據證明力所為之判斷倘不違
反一般經驗法則與論理法則，即難指其違背法令。又被告之自白固不得作為認定犯罪
之唯一證據，而應以補強證據證明其確實與事實相符。惟所謂補強證據，係指該自白
本身外，其他足以證明自白之犯罪事實具有相當程度真實性之證據而言，是以證據資
料，除與認定事實毫無關連或竟相枘鑿，不得作為判斷之依據外，如以此項證據與自
白，相互利用，為綜合判斷，若足以認定犯罪事實者，仍非不得為心證形成所得審酌
之證據資料。本件原確定判決認定被告甲○○於民國八十六年一月二十八日上午十時
許，夥同顏義郎、顏義峰、黃美暖、蘇平南等人，共同跟隨陳調安所駕駛汽車至嘉義
縣東石鄉網寮村一○五號前時，因見陳調安下車甫步入屋內，乃乘其不知，由被告撿
拾地上石塊擊破陳調安之汽車玻璃後，竊取陳調安放置在車內之七十萬元逃逸朋分等
情。已詳為記載上開事實業據共同被告蘇平南於警詢及第一審時供承在卷，及經證人
張復國於警詢 (見原確定判決第十五頁(四)之２部分）與劉常明於警詢、第一審、原審
前審時分別證述甚明，並經被害人陳調安於警詢中指述綦詳，復有蘇平南之請願書可
證，暨說明證人連儀禎於原審前審之供證不足採信 (見前引判決同頁(四)之３部分），
及蘇平南其後翻異前詞，改稱係其與張振榆所為云云，核係迴護之詞，委無可採，均
於理由內詳予說明，因認被告犯行堪以認定，乃撤銷第一審關於被告此部分不當之判
決，改判論處被告結夥三人以上，攜帶兇器竊盜罪刑。經核其證據之取捨與事實之認
定尚不違反一般經驗法則與論理法則，於法亦無違誤。蘇平南嗣後雖供述被告並未參
與上開竊盜，惟證據係由法院自由判斷，故蘇平南之供述縱令先後未盡相符或互有矛
盾，但事實審法院本於審理所得之心證，就其供述有與被告等結夥在前揭時地竊取陳
調安七十萬元部分認為確實可信予以採取，自非法所不許。而被害人陳調安於警詢中
之供述及證人劉常明在警詢、第一審與原審前審等之供證，固未具體指陳被告有結夥
竊盜上開財物；然所謂補強證據，並非以證明犯罪構成要件之全部事實為必要，倘其
得以佐證自白之犯罪非屬虛構，能予保障所自白之真實性即已足。故得以佐證者雖非
直接可以推斷該被告之實施犯罪，但以此項證據與共同被告之自白綜合判斷，若足以
認定犯罪事實者，仍不得謂其非屬補強證據；而陳調安指述其確於上開時地失竊前揭
財物，及劉常明供證被告夥同顏義峰等人犯罪時，均會攜帶電擊棒或美工刀，即與蘇
平南之自白並非毫無關連，亦無枘鑿之處，原審綜合判斷，以之為蘇平南前揭自白非
屬虛構之補強，認被告確有本件結夥竊盜犯行，亦與證據法則不相違背。至與前開證
據對立之邱朝詮供述及台灣台南地方法院檢察署八十六年度偵字第三六二八號不起訴
處分書等部分，原確定判決雖漏未斟酌說明其併為不可採取之理由，因尚不足以動搖
原確定判決認定犯罪事實之基礎，於判決尚不生影響，自不得據為非常上訴之理由。
非常上訴意旨，徒就原確定判決已說明之事項或屬原審採證認事之職權行使，任意指
摘為違法，難認為有理由，應予駁回。
據上論結，應依刑事訴訟法第四百四十六條，判決如主文。
中      華      民      國    九十二    年      十      月    二十三    日
                              最高法院刑事第九庭
                                  審判長法官  陳  炳  煌
                                        法官  陳  正  庸
                                        法官  韓  金  秀
                                        法官  吳  信  銘
                                        法官  徐  文  亮
      右正本證明與原本無異
                                              書  記  官
中      華      民      國    九十二    年      十      月    二十九    日


司法院資訊處製作；財團法人民間司法改革基金會備份。
